【裁判字號】    99,交聲,655
【裁判日期】    990517
【裁判案由】    違反道路交通管理處罰條例聲明異議
【裁判全文】
臺灣士林地方法院交通事件裁定         99年度交聲字第654號
原處分機關  臺北市交通事件裁決所
異  議  人
即受處分人  乙○○
上列異議人即受處分人因違反道路交通管理處罰條例案件，對於
臺北市交通事件裁決所民國99年4月22日北市裁罰字第裁22-AEX6
92356、裁22-AEX692357號裁決不服（原舉發案號：臺北市政府
警察局舉發違反道路交通管理事件通知單北市警交字第AEX69235
6、AEX692357號），聲明異議，本院裁定如下：
    主  文
原處分均撤銷。
乙○○不罰。
    理  由
一、按汽車駕駛人停車時，在禁止臨時停車處所停車者，處新臺
    幣（下同）600元以上1,200元以下罰鍰；汽車駕駛人，駕駛
    汽車有違反本條例之行為，經交通勤務警察或依法令執行交
    通稽查任務人員制止時，不聽制止或拒絕停車接受稽查而逃
    逸者，除按各該條規定處罰外，處新臺幣3,000元以上6,000
    元以下罰鍰，並記違規點數1點，道路交通管理處罰條例第
    56條第1項第1款、第60條第1項、第63條第1項第1款分別定
    有明文，是前揭規定關於交通違規之處罰對象，原則上均指
    「汽車駕駛人」甚明。次按本條例之處罰，受舉發違反道路
    交通管理事件之受處罰人，認為受舉發之違規行為應歸責他
    人者，應於舉發違反道路交通管理事件通知單應到案日期前
    ，檢附相關證據及應歸責人相關證明文件，向處罰機關告知
    應歸責人，處罰機關應即另行通知應歸責人到案依法處理；
    逾期未依規定辦理者，仍依本條例各該違反條款規定處罰，
    道路交通管理處罰條例第85條第1項亦有明文規定，是逕行
    舉發案件因其違規事件有舉發不易之特性，依法推定汽車所
    有人即為違規行為人，然若汽車所有人並非實際違規之人，
    而於舉發違反道路交通管理事件通知單所規定應到案日前，
    檢附相關證據及應歸責人相關證明文件，向處罰機關告知應
    歸責人，處罰機關應即另行通知應歸責人到案依法處理，如
    查證屬實，應不得仍以汽車所有人為裁罰對象。
二、原處分意旨略以：異議人即受處分人乙○○所有之車牌號碼
    8B-2920號自用一般小客車（下稱系爭車輛），於民國99年3
    月20日9時37分許，行經臺北市○○區○○路2段266巷口時
    ，因有在行人穿越道停車之違規，經警目視後上前攔檢，並
    請駕駛人出示駕、行照接受交通違規告發，惟駕駛人拒絕出
    示，隨即進入車內逕自駛離，為警記下車號並以「在行人穿
    越道停車」、「違反處罰條例之行為，拒絕稽查而逃逸」為
    由，逕行製單舉發違規。嗣實際駕駛人於舉發通知單上所載
    之應到案日期前向原處分機關提出申訴，經原處分機關函請
    舉發單位即臺北市政府警察局士林分局調查結果，仍認有前
    開違規行為，原處分機關乃於99年4月22日以異議人有「在
    禁止臨時停車處所停車」、「違反處罰條例之行為，拒絕停
    車接受稽查而逃逸」之違規事實，依道路交通管理處罰條例
    第56條第1項第1款之規定，裁處受處分人罰鍰新臺幣900元
    ，另依同條例第60條第1項及第63條第1項第1款（原裁決書
    漏載第1款）之規定，裁處受處分人罰鍰3,000元，並記違規
    點數1點。
三、異議意旨略以：本人並未停車於行人穿越道，且執勤員警並
    未告知該車停放在行人穿越道上，伊認為自己並無違規，雖
    於當下並未立即出示證件，但嗣後出示證件時，員警並未理
    會，並回到警用機車，掀起上蓋，伊以為沒事了，所以離開
    ，本身絕無逃逸之犯意，更無逃逸之行為，爰依法聲明異議
    云云。
四、經查：
  (一)系爭車輛為異議人即受處分人乙○○所有，該車於99年3
      月20日9時37分許，行經臺北市○○區○○路2段266巷口
      時，因經警上前攔檢其有在行人穿越道停車之違規行為，
      仍未停留接受稽查、舉發，為警當場記下車號，對「汽車
      所有人」即異議人逕行舉發「在行人穿越道停車」、「違
      反處罰條例之行為，拒絕稽查而逃逸」之違規等情，有臺
      北市政府警察局北市警交字第AEX692356、AEX692357號舉
      發違反道路交通管理事件通知單各1紙在卷可稽（見本院
      卷第10頁），此部分事實應堪認定，合先敘明。
  (二)惟查，當時系爭車輛之駕駛人為甲○○，甲○○並於應到
      案日期即99年4月20日前之99年3月26日，以申訴書陳述明
      確且留下聯繫方式（含地址、電話）等情，有該申訴書1
      紙附卷可憑（見本院卷第15頁）；又原舉發機關於接獲該
      申訴後，於99年4月6日，即以北市警士分交字第09930918
      100號函「正本」函覆說明申訴意旨、寄送予申訴人「甲
      ○○」，並副知原處分機關在案，另於99年4月12日及99
      年4月16日，分別再以北市警士分交字第09931105400號、
      北市警士分交字第09931137200號電子郵件，以「甲○○
      」為申訴人，就「甲○○」在市長電子信箱之申訴資料加
      以回覆說明等情，有上開函文及網頁資料在卷可考（見本
      院卷第21、6-7、8-9頁），準此，依上開道路交通管理處
      罰條例第56條第1項第1款、第60條第1項及第63條第1項第
      1款之規定，其等關於交通違規處罰之對象，既原則上指
      「汽車駕駛人」，且原處分機關於接獲該申訴時亦已知悉
      本件受舉發之違規行為應歸責人即汽車駕駛人為甲○○，
      自應另行通知甲○○到案依法處理，竟仍逕以異議人為裁
      罰對象，於法尚有未合。
五、綜上所述，異議人既非違規當時系爭車輛之實際駕駛人，且
    甲○○申訴時所檢附之申訴書及上開函文、網頁資料，均為
    原處分機關可得審閱、調查後通知實際應歸責人甲○○到案
    之證據，原處分機關未察，逕以異議人有上開違規行為之歸
    責事由，據以裁罰，自有未洽。姑不論本件聲明異議是否有
    理由，原處分既有前揭違法之處，本院自應依法撤銷，並諭
    知異議人均不罰。至本件是否應就汽車駕駛人甲○○裁罰，
    應由原處分機關另為適法之處理，附此敘明。
據上論斷，應依道路交通案件處理辦法第20條前段，裁定如主文
。
中    華    民    國    99    年    5     月    17    日
                  交通法庭法  官  謝佳純
以上正本證明與原本無異。
如不服本裁定應於裁定送達後 5日內向本院提出抗告狀。
                                  書記官  阮弘毅
中    華    民    國    99    年    5     月    17    日

司法院資訊處製作；財團法人民間司法改革基金會備份。
